【裁判字號】    99,交聲,269
【裁判日期】    990531
【裁判案由】    違反道路交通管理處罰條例聲明異議
【裁判全文】
臺灣士林地方法院交通事件裁定    99年度交聲字第261至280號
原處分機關  臺北市交通事件裁決所
異議人即
受處分人    甲○○
上列受處分人因違反道路交通管理處罰條例案件，對於臺北市交
通事件裁所99年3 月3 日所為之處分（原處分案號：北市裁罰字
第裁22ˍＺＨＲ012233號、ＺＨＱ012114號、ＺＨＱ012111號、
ＺＨＰ013150號、ＺＨＲ012235號、ＺＨＰ013147號、ＺＧＱ01
9215號、ＺＥＰ039981號、ＺＥＰ039979號、ＺＥＰ039537號、
ＺＥＰ039538號、ＺＨＱ004510號、ＺＨＲ004625號）、98年10
月8 日所為之處分（北市裁催字第裁22ˍＺＨＱ004512號、ＺＨ
Ｒ004628號）、98年9 月14日所為之處分（原處分案號：北市裁
催字第裁22ˍＺＨＲ004027號、ＺＨＲ004026號、ＺＨＱ003953
號、ＺＨＱ003954號）、98年8 月14日所為之處分（原處分案號
：北市裁催字第裁22ˍＺＥＰ009570號、ＺＥＰ009569號、ＺＥ
Ｐ008669號、ＺＥＰ008670號、ＺＥＰ008668號、ＺＥＰ008667
號、ＺＥＰ007391號、98年8 月19日所為之處分（原處分案號：
北市裁催字第裁22ˍＮＥ0000000 號），聲明異議，本院裁定如
下：
        主  文
原處分均撤銷。
上開撤銷部分台北市交通事件裁決所99年3 月3 日北市裁罰字第
22裁ˍＺＥＰ039981號、ＺＥＰ039979號、ＺＥＰ039537號、Ｚ
ＥＰ039538號、ＺＨＱ004510號、ＺＨＲ004625號、98年10月8
日北市裁催字第裁22ˍＺＨＱ004512號、ＺＨＲ004628號、98年
9 月14日北市裁催字第裁22ˍＺＨＲ004027號、ＺＨＲ004026號
、ＺＨＱ003953號、ＺＨＱ003954號、98年8 月14日北市裁催字
第裁22ˍＺＥＰ009570號、ＺＥＰ009569號、ＺＥＰ008669號、
ＺＥＰ008670號、ＺＥＰ008668號、ＺＥＰ008667號、ＺＥＰ00
7391號、98年8 月19日北市裁催字第裁22ˍＮＥ0000000 號之處
分，甲○○均不罰。
        理  由
一、按汽車有下列情形之一者，處汽車所有人新臺幣三千六百元
    以上一萬零八百元以下罰鍰，並禁止其行駛：(四)、使用吊銷
    、註銷之牌照行駛，道路交通管理處罰條例第12條第1 項第
    4 款固定有明文。汽車行駛於應繳費之公路、橋樑、隧道或
    輪渡，不依規定繳費者，處汽車所有人或駕駛人新台幣三千
    元以上六千元以下罰鍰，並追繳欠費。同條例第27條第1 項
    亦定有明文。汽車行駛於高速公路、快速公路或設站管制之
    道路，不遵使用限制、禁止、行車管制及管理事項之管制規
    則而有下列行為者，處汽車駕駛人新臺幣三千元以上六千元
    以下罰鍰：除前二項外，其他違反管制規定之行為，處駕駛
    人新臺幣六百元以上一千二百元以下罰鍰。同條例第33條第
    3 項固皆定有明文。
二、原裁定意旨略以：受處分人甲○○駕駛其所有車號8470- Ｆ
    Ｌ號自用小客車，於民國（下同）98年12月27日13時45分、
    同日19時05分、同日14時01分、同日18時18分、同日19時20
    分、同日14時23分、同日17時57分、98年11月27日22時30分
    、同日19時49分、同日19時49分、98年11月27日22時30分、
    96年8 月26日、96年8 月26日、96年8 月26日、96年8 月26
    日、96年7 月3 日18時28分、同日13時55分，同日14時12分
    、同日18時11分、96年6 月23日19時03分、同日16時22分、
    96年5 月7 日22時51分、同日23時30分、同日13時21分、同
    日12時39分、96年3 月30日21時39分、96年2 月7 日15時55
    分行駛國道高速公路，依序經善化收費站北上、白河收費站
    南下、白河收費站北上、古坑收費站南下、善化收費站南下
    ，古坑收費站北上、名間收費站南下、岡山收費站北上、岡
    山收費站南下、岡山收費站南下、岡山收費站北上、白河收
    費站北上、善化收費站北上、白河收費站南下、善化收費站
    南下、善化收費站南下、善化收費站北上、白河收費站北上
    、白河收費站南下、岡山收費站北上、岡山收費站南下、岡
    山收費站南下、岡山收費站北上、岡山收費站北上、岡山收
    費站南下、岡山收費站北上、路竹鄉高苑科技大學，行駛高
    速公路，於駛進收費站繳費時，未依標示指示過站繳費（未
    申裝戶使用非登記所屬Ｅ通機），或汽車行駛於應繳費之公
    路不依規定繳費。另使用註銷之牌照行駛「即附表所示之編
    號」，分別依據附表所示之法條，裁處如附表所示之罰鍰
    「各處分之案號詳如下：99年3 月3 日所為之處分（原處分
    案號：北市裁罰字第裁22ˍＺＨＲ012233號、ＺＨＱ012114
    號、ＺＨＱ012111號、ＺＨＰ013150號、ＺＨＲ012235號、
    ＺＨＰ013147號、ＺＧＱ019215號、ＺＥＰ039981號、ＺＥ
    Ｐ039979號、ＺＥＰ039537號、ＺＥＰ039538號、ＺＨＱ00
    4510號、ＺＨＲ004625號）、98年10月8 日所為之處分（北
    市裁催字第裁22ˍＺＨＱ004512號、ＺＨＲ004628號）、98
    年9 月14日所為之處分（原處分案號：北市裁催字第裁22ˍ
    ＺＨＲ004027號、ＺＨＲ004026號、ＺＨＱ003953號、ＺＨ
    Ｑ003954號）、98年8 月14日所為之處分（原處分案號：北
    市裁催字第裁22ˍＺＥＰ009570號、ＺＥＰ009569號、ＺＥ
    Ｐ008669號、ＺＥＰ008670號、ＺＥＰ008668號、ＺＥＰ00
    8667號、ＺＥＰ007391號）、98年8 月19日所為之處分（原
    處分案號：北市裁催字第裁22ˍＮＥ0000000 號）。
三、本件異議意旨略以：其原有之自用小客車，於93年間出售於
    李峻陞，惟因會同至監理機關過戶時，彼並未出現，而該車
    已先行交付，致無從辦理過戶手續，伊不得已自己辦理註銷
    車籍，惟該車之牌照未能繳回監理機關，以致為他人使用，
    ；且違規車輛之車型、顏色皆非伊原有車輛之款式，上開違
    規行為皆非伊所為。再上揭違規舉發違規單，伊皆未收到，
    僅收到幾張之裁罰單，為此聲明異議等語。
四、按道路交通管理處罰條例第7 條之2 定有：汽車駕駛人之行
    為有下列情形之一，當場不能或不宜攔截製單舉發者，得逕
    行舉發：(六)、行經設有收費站、地磅之道路，不依規定停車
    繳費或過磅。第一項逕行舉發，應記明車輛牌照號碼、車型
    等可資辨明之資料，以汽車所有人為被通知人製單舉發。
五、經查：異議人即受處分人自92年10月16日遷至台北市○○區
    ○○路140 巷17號5 樓，有台北市北投區戶政事務所99年4
    月2 日北市投戶資字第09930307100 號函可據（見本院卷第
    125 頁），而案由所示之各該處分書之所據內政部警政署國
    道公路警察局舉發違反道路交通管理事件通知單及高雄縣政
    府警察局湖內分局之舉發通知單ＮＥ0000000 號送達回證因
    逾查詢期限無法提供；另舉發通知單ＺＥＰ007391已逾期限
    ，清單已銷燬，郵局無法提供；其餘各件均送達於台北市○
    ○區○○路1 段350 號4 樓之27號，其中四件（ＺＨＱ0045
    10、ＺＨＲ004625、ＺＨＱ004512、ＺＨＲ004628）辦理公
    示送達，另四件（ＺＥＰ008669、ＺＥＰ008670、ＺＥＰ00
    8668、ＺＥＰ008667），由台北市信義區興隆里管委會簽收
    ，其餘17件因遷移不明退回原寄件單位，有交通部台灣區○
    道○○○路局岡山收費站99年4 月21日高岡業一字第099000
    0556號、高雄縣政府警察局湖內分局99年4 月2 日高縣湖警
    交字第090003755 號函及所檢附之送達回證可據（見本院卷
    第132 至176 頁）惟異議人之住所地係台北市○○區○○路
    140 巷17號5 樓，舉發單位未能送至異議人住所地，即將上
    開四件公示送達，難認有合法之送達，另上開四件由台北市
    信義區興隆里管委會簽收，然異議人並未居住此址，難認有
    合法之送達。是異議人之住所自92年10月16日即在台北市○
    ○區○○路140 巷17號5 樓，而異議人自96年2 月間之違規
    通知單據未能送達異議人住所地而以遷移不明被退回，或是
    送至台北市○○區○○路1 段350 號4 樓之27號管委會簽收
    或是公示送達，均未能認為有效之送達。送達既然不合法，
    則舉發之程序即有不合，難據以為裁罰之基準。
六、再依道路交通管理處罰條例第90條前段之規定：違反本條例
    之行為，自行為成立之日起；行為有連續或繼續之狀態者，
    自行為終了之日起，逾三個月不得舉發。查：上開經裁決之
    異議人違規時間為96年間歷次之案件之處分即99年3 月3 日
    之北市裁罰字第裁22ˍＺＥＰ039981號、ＺＥＰ039979號、
    ＺＥＰ039537號、ＺＥＰ039538號、ＺＨＱ004510號、ＺＨ
    Ｒ004625號、98年10月8 日北市裁催字第裁22ˍＺＨＱ0045
    12號、ＺＨＲ004628號、98年9 月14日北市裁催字第裁22ˍ
    ＺＨＲ004027號、ＺＨＲ004026號、ＺＨＱ003953號、ＺＨ
    Ｑ003954號、98年8 月14日北市裁催字第裁22ˍＺＥＰ0095
    70號、ＺＥＰ009569號、ＺＥＰ008669號、ＺＥＰ008670號
    、ＺＥＰ008668號、ＺＥＰ008667號、ＺＥＰ007391號、98
    年8 月19日北市裁催字第裁22ˍＮＥ0000000 號之處分，自
    違規迄本件異議繫屬本院日即99年3 月16日（有本院之收文
    章為憑）已逾三個月之舉發期間。而前開之舉發程序無合法
    送達，且迄99年3 月16日止又逾3 個月之舉發期間，至此即
    不得再對異議人甲○○為處分，是此部分之原處分即有不法
    ，自屬無可維持，應將原處分撤銷，另為異議人甲○○不罰
    之諭知。
七、至於98年12月間之違規案件（即99年3 月3 日北市裁罰字第
    裁22ˍＺＨＲ012233號、ＺＨＱ012 114 號、ＺＨＱ012111
    號、ＺＨＰ013150號、ＺＨＲ012235號、ＺＨＰ013147號、
    ＺＧＱ019215號之處分），迄本件異議繫屬本院日即99年3
    月11日並未逾三個月之舉發期間。然查：
(一)、據異議人所供：其車子於93年間以5 萬元出售予李峻陞，車
    子業已交付，本約定一起至監理機關辦理過戶，惟李峻陞事
    後未能出面，以致無法辦理過戶，車子交付後，對方曾經第
    一次因路邊停車被開罰單，伊去監理所問，監理機關人員告
    以：先登報，10天後可以去辦理註銷，伊有去辦登報，後來
    也有去辦註銷等情，並提出該登報資料及向監理機關辦理註
    銷之程序。再核異議人原有之8470ˍＦＣ自用小客車，於93
    年11月22 日 以拒不辦過戶，向台北市監理處辦理註銷，惟
    註記牌照、行照未繳回，有台北市監理處監14汽車各項異動
    登記書附卷可稽（見本院卷第11頁），復有異議人於93年11
    月11日登載蘋果日報「本人甲○○所有自用小客車，車號Ｆ
    Ｌ8470於92年10月30日已歸李峻陞所有，至今尚未辦理過戶
    ，請於7 日內前來辦理過戶，否則本人逕至監理單位辦理拒
    不過戶註銷牌照登記（見本院卷第122 頁）」。
(二)、是據異議人所述及提出之證據資料，尚可認其所述真實，惟
    上開舉發程序既未經合法送達，即不能認為有效之舉發，自
    應將原處分撤銷。然因違規期日迄本案繫屬本院未逾3 個月
    之法定期間，自應就受處分人就前開違規事件究否應予裁罰
    ，由原處分機關依據適法程序送達後，再為合法妥適之處置
    。
據上論斷，依道路交通案件處理辦法第20條前段，道路交通管理
處罰條例第87條第2 項，裁定如主文。
中    華    民    國    99    年    5     月    31    日
                  交通法庭法  官  林秀鳳
以上正本證明與原本無異。
如不服本裁定，應於裁定送達五日內，向本院提出抗告狀。
                          書記官  黃瓊芳
中    華    民    國    99    年    5     月    31    日
附表：
┌──┬──────────┬───────────┬──┬──────────┬───────────┐
│編號│    裁 處 金 額     │       依  據         │編號│    裁 處 金 額     │       依  據         │
│    │（以新台幣元為單位）│                      │    │（以新台幣元為單位）│                      │
├──┼──────────┼───────────┼──┼──────────┼───────────┤
│  │        600         │ 道路交通管理處罰條例 │  │        1200        │ 道路交通管理處罰條例 │
│    │                    │ 第33條第3 項         │    │                    │ 第33條第3 項         │
├──┼──────────┼───────────┼──┼──────────┼───────────┤
│  │        600         │ 同上                 │  │        1200        │ 同上                 │
│    │                    │                      │    │                    │                      │
├──┼──────────┼───────────┼──┼──────────┼───────────┤
│  │        600         │ 同上                 │  │        1200        │ 同上                 │
│    │                    │                      │    │                    │                      │
├──┼──────────┼───────────┼──┼──────────┼───────────┤
│  │        600         │ 同上                 │  │        1200        │ 同上                 │
│    │                    │                      │    │                    │                      │
├──┼──────────┼───────────┼──┼──────────┼───────────┤
│  │        600         │ 同上                 │  │        1200        │ 同上                 │
│    │                    │                      │    │                    │                      │
├──┼──────────┼───────────┼──┼──────────┼───────────┤
│  │        600         │ 同上                 │  │        1200        │ 同上                 │
│    │                    │                      │    │                    │                      │
├──┼──────────┼───────────┼──┼──────────┼───────────┤
│  │        600         │ 同上                 │  │        1200        │ 同上                 │
│    │                    │                      │    │                    │                      │
├──┼──────────┼───────────┼──┼──────────┼───────────┤
│  │       3000         │ 道路交通管理處罰條例 │  │        1200        │ 同上                 │
│    │                    │ 第27條第1 項         │    │                    │                      │
├──┼──────────┼───────────┼──┼──────────┼───────────┤
│  │       3000         │ 同上                 │  │        1200        │ 同上                 │
│    │                    │                      │    │                    │                      │
├──┼──────────┼───────────┼──┼──────────┼───────────┤
│  │        800         │ 道路交通管理處罰條例 │  │        1200        │ 同上                 │
│    │                    │ 第33條第3 項         │    │                    │                      │
├──┼──────────┼───────────┼──┼──────────┼───────────┤
│  │        800         │ 同上                 │  │        1200        │ 同上                 │
│    │                    │                      │    │                    │                      │
├──┼──────────┼───────────┼──┼──────────┼───────────┤
│  │       6000         │ 道路交通管理處罰條例 │  │       10800        │ 道路交通管理處罰條例 │
│    │                    │ 第27條第1 項         │    │                    │ 第12條第1 項第4 款、 │
│    │                    │                      │    │                    │ 第2 項               │
├──┼──────────┼───────────┼──┼──────────┼───────────┤
│  │       6000         │ 同上                 │    │                    │                      │
│    │                    │                      │    │                    │                      │
├──┼──────────┼───────────┼──┼──────────┼───────────┤
│  │       4500         │ 同上                 │    │                    │                      │
│    │                    │                      │    │                    │                      │
├──┼──────────┼───────────┼──┼──────────┼───────────┤
│  │       6000         │ 同上                 │    │                    │                      │
│    │                    │                      │    │                    │                      │
└──┴──────────┴───────────┴──┴──────────┴───────────┘

司法院資訊處製作；財團法人民間司法改革基金會備份。
